臺灣苗栗地方法院民事判決　九十一年度訴字第二八二號
　　原　　　告　彰化商業銀行股份有限公司
　　法定代理人　乙○○
　　訴訟代理人　丙○○
　　送達代收人　甲○○
　　被　　　告　丁○○
右當事人間請求清償借款事件，本院判決如左：
    主      文
被告應給付原告新台幣壹拾壹萬柒仟壹佰貳拾元，及自民國九十年十月二十四日起至
清償日止，按年利率百分之七點八四計算之利息，另逾期在六個月以內者，按上開利
率百分之十，逾期超過六個月以上者，按上開利率百分之二十，計付違約金。
原告其餘之訴駁回。
訴訟費用由被告負擔二十分之一，餘由原告負擔。
    事      實
一、原告方面：
  （一）聲明：(1)被告應給付原告新台幣（下同）二百十八萬二千一百九十六元，及
        自民國九十年十月二十四日起至清償日止，按年利率百分之七點八四計算之
        利息，另逾期在六個月以內者，按上開利率百分之十，逾期超過六個月以上
        者，按上開利率百分之二十，計付違約金。(2)訴訟費用由被告負擔。
  （二）陳述：
        訴外人即借款人莊陳濱，先後於八十六年三月二十六日及八十八年五月二十
        四日，分別向原告借款三百八十萬元及二十萬元，並邀被告為上開二筆債務
        之連帶保證人，約定應自八十六年三月二十六日及八十八年五月二十四日起
        分期清償，利息按原告訂定之放款利率機動調整計算，現則為年利率百分之
        七點八四計算，如一期不履行，視為全部到期，另應給付自遲延之日起，逾
        期六個月以內者，按上開利率百分之十，逾六個月者，按上開利率百分之二
        十計算之違約金，被告自願拋棄先訴抗辯權。而訴外人莊陳濱僅分別清償至
        八十九年二月二十四日及八十九年三月二十六日，嗣後即未依約按期清償，
        尚欠本金各為三百四十八萬五千一百五十一元及十九萬六千四百二十八元，
        經伊對訴外人之責任財產查封拍賣，尚不足有二百零六十五萬零七十六元及
        十一萬七千一百二十元，共計二百十八萬二千一百九十六元未獲清償，依借
        款約定條款第三條約定，視為全部到期，為此依消費借貸及連帶保證之相關
        規定，提起本件訴訟。
  （三）證據：提出借據三份、台灣新竹地方法院新院昭執聖四六六七字第一二五三
        號債權憑證份為證。
二、被告方面：
  （一）聲明：原告之訴駁回；訴訟費用由原告負擔。
  （二）陳述：對於原告主張之三百八十萬元及二十萬元二筆借貸保證債務，伊僅對
        於二十萬元部分，不加以爭執，惟三百八十萬元部分，借據上之簽名及印章
        係被偽造。
    理      由
一、原告起訴主張訴外人莊陳濱，先後於八十六年三月二十六日及八十八年五月二十
    四日，分別向伊借款三百八十萬元及二十萬元，並邀被告為二筆債務之連帶保證
    人，約定應自八十六年三月二十六日及八十八年五月二十四日起分期清償。訴外
    人莊陳濱僅分別清償至八十九年二月二十四日及八十九年三月二十六日，嗣後即
    未依約按期清償，尚欠本金各為三百四十八萬五千一百五十一元及十九萬六千四
    百二十八元，經伊對訴外人之責任財產查封拍賣，尚不足有二百零六十五萬零七
    十六元及十一萬七千一百二十元，共計二百十八萬二千一百九十六元未獲清償，
    依借款約定條款第三條約定，視為全部到期，為此依消費借貸及連帶保證之相關
    規定，並請求上開利息及違約金。被告則以前開三百八十萬元及二十萬元二筆借
    貸保證債務，伊僅對於二十萬元保證責任部分，不加以爭執，惟三百八十萬元部
    分，借據上之簽名及印章是被偽造等語置辯。
二、按消費借貸者，謂當事人一方移轉金錢或其他代替物之所有權於他方，而約定他
    方以種類、品質、數量相同之物返還之契約，民法第四百七十四條第一項定有明
    文；又稱保證者，謂當事人約定，一方於他方之債務人不履行債務時，由其代負
    履行責任之契約，同法第七百三十九條亦有明文；另保證債務之所謂連帶，係指
    保證人與主債務人負同一債務，對於債權人各負全部給付之責任者而言，此就民
    法第二百七十二條第一項規定連帶債務之文義參照觀之甚明（最高法院四十五年
    台上字第一四二六號判例可資參照）；而連帶債務之債權人，依同法第二百七十
    三條第一項規定，得對於債務人中之一人或數人或其全體，同時或先後請求全部
    或一部之給付。經查：原告主張本件被告為訴外人莊陳濱上開二十萬元借款之連
    帶保證人，尚有十一萬七千一百二十元未獲清償之事實，業據提出兩造所不爭執
    之八十八年五月二十四日之借據及台灣新竹地方法院新院昭執聖四六六七字第一
    二五三號債權憑證份為證，堪信其主張為真實。從而，原告本於消費借貸及連帶
    保證契約之法律關係，請求被告應給付如主文第一項所示本金及利息暨違約金，
    為有理由，應予准許。
三、原告另主張八十六年三月二十六日之三百八十萬元借款，經對於訴外人之責任財
    產查封拍賣後，尚有二百零六十五萬零七十六元未獲清償等情，固據提出借據及
    台灣新竹地方法院新院昭執聖四六六七字第一二五三號債權憑證各一份為證，惟
    被告以上開借據上之簽名及印章，係遭偽造等語置辯。本件應審究者，厥為上開
    借據被告之簽名及印章真實性為何？經查：
    （一）被告為訴外人莊陳濱向原告借款之連帶保證人，分有原告提出之八十一年
          八月三日、八十六年三月二十六日及八十八年五月二十四日之借據三張，
          原告並主張八十六年三月二十六日簽立之借據是八十一年八月三日之三百
          八十萬元借新還舊。本院審究上開借據被告簽名、印章之特徵，八十六年
          三月二十六日所簽立之借據與另外二張借據，已有明顯不同。
    （二）一般銀行與借款人、連帶保證人因消費借貸契約所簽立之借據，習慣上除
          了在借款人、連帶保證人及對保簽章處所，要求借款人及連帶保證人簽名
          並蓋章外，並在借據左上方加蓋借款人、連帶保證人之印章，以利辨別真
          偽之用。惟原告所提出之上開借據，在連帶保證人及對保簽章處所，不僅
          被告之印文模糊不清，且並未在借據左上方加蓋連帶保證人之印章，有違
          一般交易習慣。
    （三）原告於本院九十一年八月七日審理中，亦自陳八十六年三月二十六日簽立
          之借據是八十一年八月三日之三百八十萬之借新還舊，本院認為解釋上應
          屬對於八十一年八月三日之三百八十萬借貸契約終止，性質上亦與間接給
          付要件未合，況原告並未通知被告或經被告同意，而簽立八十六年三月二
          十六日之借據，有本院審理筆錄在卷可稽。
    （四）基此，被告以原告據以請求之八十六年三月二十六日之三百八十萬元借據
          ，並非伊簽名或蓋章之抗辯，即為可採，原告之主張顯屬無據。
四、從而，原告本於借貸關係及連帶保證契約，訴請被告給付十一萬七千一百二十拾
    元，及自九十年十月二十四日起至清償日止，按年利率百分之七點八四計算之利
    息，另逾期在六個月以內者，按上開利率百分之十，逾期超過六個月以上者，按
    上開利率百分之二十，計付違約金，即屬正當，應予准許，逾此部分之請求為無
    理由，應予駁回。
五、據上論結，本件原告之訴為一部有理由、一部無理由，依民事訴訟法第第七十九
    條但書，判決如主文。
中　　　華　　　民　　　國　　九十一　　年　　　八　　　月　　　二十一　日
                                  臺灣苗栗地方法院民事庭
~B法　　　官　吳振富
右為正本係照原本作成。
如對本判決上訴，須於判決送達後二十日內向本院提出上訴狀。
~B法院書記官　尤旗樟
中　　　華　　　民　　　國　　九十一　　年　　　八　　　月　　二十一　　日
